臺灣新竹地方法院刑事判決　　　　　　
                                      110年度易字第5號
公  訴  人  臺灣新竹地方檢察署檢察官
被      告  段雲祥




上列被告因毀損等案件，經檢察官提起公訴（109年度偵字第129
92號），本院判決如下：
    主  文
段雲祥共同犯恐嚇危害安全罪，處拘役貳拾日，如易科罰金，以
新臺幣壹仟元折算壹日。
    事  實
一、段雲祥因林健雄積欠債務未還，心生不滿，經告知曹志傑（
    經本院另以簡易判決處刑）後，曹志傑表示欲以潑漆方式代
    為催討債務，段雲祥允諾以索回金額之3成為報酬，段雲祥
    、曹志傑二人即共同基於同一恐嚇危害安全之犯意聯絡，接
    續由曹志傑為以下犯行：㈠於民國（下同）109年10月21日1
    時許，駕駛車號000-0000號營業用小客車，前往林健雄位在
    新竹市○○區○○路○段000巷00號住處前，將紅色油漆潑灑在該
    住處鐵門上；㈡於同年月27日4時5分許，騎乘車號000-000號
    機車，前往林健雄上揭住處，將紅色油漆潑灑在該住處鐵門
    上，並丟灑冥紙於地上。曹志傑上開兩次行為均致林健雄及
    與其同住之家人心生畏懼，並因而致令該鐵門不堪使用（所
    涉毀損部分，業經林健雄撤回告訴，不另為公訴不受理之諭
    知，詳後述）。
二、案經林健雄訴請新竹市警察局第三分局報告臺灣新竹地方檢
    察署檢察官偵查後起訴。
    理  由
甲、有罪部分：
壹、證據能力部分：
一、本案認定事實所引用之卷內被告以外之人於審判外之言詞或
    書面陳述，檢察官、被告於本院準備程序時均同意其作為本
    案證據之證據能力（本院卷第41-45頁），於辯論終結前亦
    未對該等證據之證據能力聲明異議（本院卷第97-111頁），
    本院復審酌前揭陳述作成時之情況，並無違法取證之瑕疵，
    亦認以之作為證據為適當，是本案有關被告以外之人於審判
    外之言詞或書面陳述等供述證據，依刑事訴訟法第159條之5
    規定，自均得為證據。
二、本院以下所引用之非供述證據，均與本件事實具有自然關連
    性，且核屬書證、物證性質，又查無事證足認有違背法定程
    序或經偽造、變造所取得等證據排除之情事，復經本院依刑
    事訴訟法第164 條、第165 條踐行物證、書證之調查程序，
    檢察官及被告對此部分之證據能力亦均不爭執，堪認有證據
    能力。　　
貳、認定事實之理由及依據
一、訊據被告段雲祥矢口否認上開犯行，辯稱：我沒有叫曹志傑
    去做這些動作，我只有叫他去收錢而已。我有承諾他收到錢
    的話會給他三成等語(見本院卷第43頁)。經查：
(一)告訴人林健雄之住宅於事實欄所載之時間，遭曹志傑潑灑紅
    色油漆並丟撒冥紙之事實，業據告訴人林健雄於警詢及本院
    訊問中之指訴明確（見新竹地檢署109年度偵字第12992號偵
    查卷第17至18頁、第19至20頁《下稱偵卷》、本院卷第194至2
    01頁），核與證人即共同被告曹志傑於警詢、偵查中及本院
    訊問時證述情節（見偵卷第5至7頁、偵卷第8至10頁、本院
    卷第42頁、第79至86頁、第108頁）相符，並有現場相片及
    監視器翻拍相片附卷（見偵卷第23至31頁）可按。此部分事
    實，堪以認定。
(二)證人即告訴人林健雄於本院111年3月14日審理時到庭證稱:
    「（109 年10月21日有去市警局第三分局香山派出所報案，
    說你新竹市○○區○○路○段000 巷00號的住處兩次遭人紅色油
    漆、恐嚇，是否如此？）是。」、「（依照你109 年10月21
    日警詢筆錄所載，潑漆的時間是109 年10月21日凌晨1 點？
    ）是。」、「（為何會被潑漆？）我欠段雲祥錢，沒有照時
    間還錢，這是賭債、打麻將欠的。」、「（所以段雲祥有開
    麻將間？）我去段雲祥的麻將場子賭博，然後跟他借錢。」
    、「（你在警詢的時候說你只有跟一個叫段雲祥的人有債務
    糾紛，你知道這件事情是段雲祥所指使的，是否如此？）對
    。」、「（為何你會這樣講？）因為我只有欠他錢，沒有欠
    別人錢。」、「（當天警詢時有說「你家遭潑漆後，你有朋
    友去段雲祥店裡找他，問他說不是講好月底還錢的，怎麼還
    找人來潑你漆，段雲祥就跟你朋友說，因為你沒有回他簡訊
    、不理他，他一時氣憤就找人來潑漆」，你當時所述是否實
    在？）實在。」、「（第二次109年10月27日潑漆是怎麼回
    事？）也是同一件欠錢的事情所引發的。」、「（除了段雲
    祥之外，有沒有別人跟你討論這筆錢要如何處理？）沒有別
    人跟我講。」、「（本案負責去潑漆的曹志傑說，因為他有
    電話問你跟段雲祥這條錢要如何處理的時候，你口氣不佳，
    所以他才又去潑漆？）有，他說要收錢，我說「我沒有欠你
    錢，你要收什麼錢」，我不認識他。」、「（他是否有說他
    的名號或是有沒有說誰叫他來的，他要去幹嘛？）他說段雲
    祥帳轉給他了，要收我跟段雲祥那條錢，我說沒有欠他錢，
    他要收什麼錢，曹志傑說段雲祥的債已經轉給他了。」、「
    （如果曹志傑說你欠段雲祥的前已經轉給他了，你還是覺得
    他沒有權利來跟你收錢，是否如此？）口說無憑啊。他嘴巴
    講我不相信。」、「（你家109年10月27日第二次被潑漆及
    灑冥紙的時候情況為何？）就是被潑漆及灑冥紙。」、「（
    你事後有無查證，例如是否有找朋友或是自己本人有無去跟
    段雲祥確認？）沒有，我就是知道是跟段雲祥的這條錢，因
    為我除了跟段雲祥有債務之外，沒有跟其他人有紛爭。」、
    「（這次被潑漆及灑冥紙之後，曹志傑有無再打電話給你？
    ）沒有。」、「（第一次潑漆（即110 年10月21日這次）依
    照你剛才回答，你的朋友有去找段雲祥，然後段雲祥有說因
    為你不回簡訊、不理他，所以他氣憤就找人來潑漆？）是。
    他說他有傳簡訊，但是我手機沒有響。」、「（第二次潑漆
    （即110年10月27日這次）是否與段雲祥有關？）同一件事
    情，所以我覺得也跟他有關。」、「（請陳述和解的狀況。
    ）和解是在段雲祥服務處那裡，是段雲祥打電話給我說要跟
    我和解，賠償我3 萬元，他跟我說之前是好朋友，紅色油漆
    就潑下去了，就3萬元賠給我，我想想之後就接受了。」、
    「（再跟你確認一次，你方才不是稱你朋友說因為你不回簡
    訊，所以段雲祥一時生氣找人來潑漆嗎？）那是段雲祥說的
    ，他是透過去店裡找他的朋友跟我說的。」、「（所以第一
    次潑漆是跟段雲祥有關，是否如此？）是。」等語（見本院
    卷第194至200頁），證人林健雄所述針對事發源由（因積欠
    被告段雲祥賭債）、事發過程等與案件相關之情節、事後和
    解、等，與其於警詢中指述情節大致相符，且與比對其證述
    與同案被告曹志傑偵查及審理中之陳述，應可認定本案兩次
    潑漆、恐嚇告訴人林健雄之犯行，被告段雲祥均有參與。
(三)被告段雲祥雖以前詞置辯。然證人即共同被告曹志傑於警詢
    時供稱：「（你犯本案前，段雲祥是否知道你要潑漆）我當
    時跟他達成協議時有直接告訴他我要潑漆，只是沒有跟她說
    甚麼時候去而已。」、「（你告知段雲祥要去潑漆時，他的
    反應如何）他聽到我要去潑漆之後，就跟我說有收到錢就分
    我，沒收到錢就沒得分。」等語（見偵卷第6頁背面），而
    此部分警詢內容並經本院當庭勘驗確認內容真實無誤（見本
    院卷第86頁），而由同案被告供述得見被告段雲祥對於同案
    被告曹志傑欲採取潑漆等不法壓迫方式促使告訴人償還債款
    ，且已約定事成給予部分報酬部分等事實。再輔以本件被告
    段雲祥前於本院準備程序中對於「其與林健雄之間有債務關
    係，其委請曹志傑向林健雄催討債務，並承諾以討債所得三
    成為報酬。」等事實不爭執（見本院卷第43頁），綜上，互
    核被告段雲祥及共同被告曹志傑供述得見，共同被告曹志傑
    前往告訴人住處以潑漆等施壓告訴人以便達到催討債務之目
    的等事，被告段雲祥事前應知悉，況被告段雲祥於警詢中業
    曾自承：「109年10月初左右我有委託一位叫阿傑的朋有去
    幫我追討林健雄積欠的債務」、「因為林健雄從過年開始就
    說要還我錢，但一直都沒有還，之後剛好跟阿傑有聊到這件
    事，他跟我說他可以幫我去收這筆錢，所以我才請阿傑幫我
    去討」、「他跟我說他討到之後要拿這些債務三成的金額，
    我也答應他了」等語（見偵卷第11至12頁），足認被告段雲
    祥就共同被告曹志傑欲以前往告訴人住處潑漆討債以壓迫告
    訴人償還積欠債務，且被告段雲祥並曾向同案被告曹志傑允
    諾若催討成果可分得三成報酬，是被告段雲祥對於本件潑漆
    及灑冥紙之犯行應具有犯意聯絡，應屬真實。
(四)證人即共同被告曹志傑雖於本院審理時證述：「問：依照警
    詢時，警察問你犯本案前，段雲祥是否知道你要潑漆，你回
    答我跟段雲祥達成協議時有直接告訴他我要潑漆，只是沒有
    跟他說要什麼時候去等語，是否實在？答：（思考後答）我
    有這樣說，但是我不確定他有沒有聽到。」、「問：你講這
    話的時間點應該就是你跟段雲祥協議幫他去催討賭債，而且
    他也同意有要到錢的話，可以分部分的金錢給你，不是嗎？
    答（思考後答）對話的對象是段雲祥，但我不確定他有沒有
    聽到。」等語（見本院卷第83頁），惟經本院勘驗被告證人
    即共同被告曹志傑於109年10月29日之警詢錄音錄影光碟內
    容為:「（你當初跟他達成協議的時候有跟他說要潑漆嗎）
    對，只是沒有跟他說時間。」、「（你告知段雲祥要去潑漆
    時，他的反應如何）他聽到我要去潑漆之後，就跟我說有收
    到錢就分我，沒收到錢就沒得分。」等語(見本院卷第86至8
    7頁）。可見該次警詢筆錄雖非一字不漏之逐字記錄，然所
    記載之文字，並無扭曲意涵、故意遺漏、加油添醋等顯然偏
    離事實之情，其內容與證人即共同被告曹志傑真實欲表達之
    意思，堪稱詳實、一致，且若無其事，其大可不必誣陷友人
　　；且細觀被告於警詢中供述內容得見，同案被告曹志傑明確
    供述：「他聽到我要去潑漆之後」就跟我說有收到錢就分我
    ，沒收到錢就沒得分等語，足見被告段雲祥對於同案被告曹
    志傑欲採取潑漆等不法方式施壓告訴人一事應事前知悉，並
    進而表示若有催討成功並給予部分報酬；而反觀證人即共同
    被告曹志傑自案發至本院訊問期間已有相當時間審酌利害關
    係或礙於情誼，而於審理中更易於警詢中之供述，而故意為
    有利於被告段雲祥之說詞，然比對共同被告於警詢中供述及
    於本院審理中證述內容，共同被告曹志傑於案發後不久之警
    詢，較無因顧忌或同情而迴護被告段雲祥之虞，所證憑信性
    甚高，且本院110年4月12日、同年7月26日及同年8月16日訊
    問時證人即共同被告曹志傑供述時因均與被告段雲祥同庭在
    場，致其有所顧忌而迴護被告段雲祥，應當以其於109年10
    月29日警詢時之證述憑信性較高，而較為可採。況同案被告
    曹志傑於警詢中供述亦與告訴人於警詢中、本院審理中證述
    內容較為相符，是本件被告段雲祥與同案被告曹志傑對於本
    件犯罪事實欄之犯行，具有犯意聯絡，應足以認定之。
(五)綜上，互核證人即告訴人於警詢、本院審理中證述，同案被
    告曹志傑於警詢中供述及卷內書證等，本件事證明確，被告
    上開犯行堪以認定，應依法論科。
二、論罪科刑：
(一)核被告所為，係犯刑法第305 條之恐嚇危害安全罪。按刑法
    之共同正犯，包括共謀共同正犯及實行共同正犯二者在內；
    祇須行為人有以共同犯罪之意思，參與共同犯罪計畫之擬定
    ，互為利用他人實行犯罪構成要件之行為，完成其等犯罪計
    畫，即克當之，不以每一行為人均實際參與部分構成要件行
    為或分取犯罪利得為必要（最高法院96年度台上字第1882號
    判決意旨參照）。而共同正犯間，非僅就其自己實行之行為
    負其責任，並在犯意聯絡之範圍內，對於他共同正犯所實行
    之行為，亦應共同負責；且其犯意聯絡之表示，無論為明示
    之通謀或相互間有默示之合致，均不在此限（最高法院98年
    度台上字第2655號判決意旨參照）。被告段雲祥於犯行前對
    於同案被告曹志傑欲以潑漆等不法方式促使告訴人償還債務
    之行為、計畫已知悉，更承諾給予一定報酬，其與共同被告
    曹志傑所為恐嚇犯行，有犯意聯絡、行為分擔，應論以共同
    正犯。至公訴意旨起訴雖認「被告段雲祥教唆同案被告曹志
    傑」，然此部分業據公訴人當庭更正「被告段雲祥與同案被
    告曹志傑間，就恐嚇危害安全間具有犯意聯絡」（見本院卷
    第108頁），附此敘明。
(二)本件2次漆潑及灑冥紙之行為，衡情乃為達成同一目的（催
    討債務），於密接之時、地，接續以事實欄所載之方式為恐
    嚇之行為，侵害同一法益，各行為之獨立性極為薄弱，依一
    般社會健全觀念，實難以強行分開，在刑法評價上，以視為
    數個舉動之接續施行，合為包括之一行為予以評價，較為合
    理，故應論以接續犯之實質上一罪。
(三)審酌被告段雲祥與同案被告曹志傑在告訴人住處鐵門前潑灑
    紅漆、撒冥紙，造成告訴人心生畏懼，行為實有不該，被告
    段雲祥雖未親自到場實施犯罪，惟事前謀議，犯後矢口否認
    犯行，後與告訴人達成和解之態度，兼衡被告國中畢業之智
    識程度、承包人力方面的工作，家中只有其一人，經濟狀況
    尚可等一切情狀，量處如主文所示之刑並諭知易科罰金之折
    算標準，以資懲儆。
乙、不另為公訴不受理之諭知：
壹、公訴意旨另認：被告段雲祥與同案被告曹志傑共同基於毀損
    之犯意聯絡，於上開時間、地，對告訴人住處之鐵門潑紅漆
    ，此部分另涉犯刑法第354條毀損罪嫌云云。
貳、告訴乃論之罪，告訴人於第一審辯論終結前，得撤回其告
    訴；又對於共犯之一人撤回告訴者，其效力及於其他共犯；
    於第一審辯論終結前，得就與本案相牽連之犯罪或本罪之誣
    告罪，追加起；告訴或請求乃論之罪，未經告訴、請求或其
    告訴、請求經撤回或已逾告訴期間者，應諭知不受理之判決
    ；並得不經言詞辯論為之，刑事訴訟法第238 條第1 項、第
    239 條前段、第265 條第1 項、第303 條第3 款、第307 條
    分別定有明文。又刑事訴訟法第239 條前段所定，告訴乃論
    之罪，對於共犯之一人告訴或撤回告訴者，其效力及於其他
    共犯。此即所謂告訴不可分原則，因係就共犯部分而言，亦
    稱為告訴之主觀不可分，以有別於對犯罪事實一部告訴或撤
    回告訴，所衍生告訴之客觀不可分之問題。告訴之主觀不可
    分，必各被告「共犯」絕對告訴乃論之罪，方有其適用。此
    所稱「共犯」係指包括共同正犯、教唆犯、幫助犯之廣義共
    犯而言（最高法院98年度台上字第3960號判決意旨參照）。
參、本件告訴人告訴被告及同案被告曹志傑另涉犯毀損等案件，
    起訴書認被告涉犯刑法第354條毀損罪，依同法第357條之規
    定，須告訴乃論。查告訴人於110年7月16日撤回對同案被告
    曹志傑之毀損告訴，此有和解書1紙在卷（見本院卷第89頁
    ）可按，揆諸前開說明，告訴人對同案被告曹志傑撤回告訴
    之效力，及於共同正犯即被告段雲祥。從而，被告段雲祥涉
    犯毀損部分經撤回告訴，本應就此部分犯罪事實為不受理判
    決，惟此部分犯行與前開論罪科刑之恐嚇危害安全犯行，具
    有想像競合犯之裁判上一罪關係，爰不另為公訴不受理判決
    之諭知。
據上論斷，應依刑事訴訟法第299條第1項前段，判決如主文。
本案經檢察官洪期榮提起公訴，檢察官黃嘉慧到庭執行職務。
中　　華　　民　　國　　111 　年　　4 　　月　　11　　日
                  刑事第十庭  法  官  李毓華
以上正本證明與原本無異。
如不服本判決應於收受本判決後20日內向本院提出上訴書狀，上
訴書狀應敘述具體理由。上訴書狀未敘述上訴理由者，應於上訴
期間屆滿後20日內補提理由書狀於本院(均須按他造當事人之人
數附繕本)「切勿逕送上級法院」。告訴人或被害人如對於本判
決不服者，應具備理由請求檢察官上訴，其上訴期間之計算係以
檢察官收受判決正本之日期為準。
中　　華　　民　　國　　111 　年　　4 　　月　　13　　日
                              書記官  劉文倩

附錄本案論罪科刑法條：　
刑法第305條：
以加害生命、身體、自由、名譽、財產之事恐嚇他人，致生危害
於安全者，處2年以下有期徒刑、拘役或9千元以下罰金。